【裁判字號】    99,小上,76
【裁判日期】    990927
【裁判案由】    返還不當得利
【裁判全文】
臺灣臺中地方法院民事裁定            99年度小上字第76號
上  訴  人  陳志鵬即私立湯尼英日語會話短期補習班
被上訴人    甲○○
上當事人間返還不當得利事件，上訴人對於中華民國99年7月26
日臺灣臺中地方法院臺中簡易庭99年度中小字第1353號第一審判
決提起上訴，本院合議庭裁定如下：
    主    文
上訴駁回。
第二審訴訟費用新臺幣壹仟伍佰元由上訴人負擔。
    理  由
一、按對於小額程序之第一審裁判之上訴，非以其違背法令為理
    由，不得為之；上訴狀內應記載上訴理由，表明(一)原判決所
    違背之法令及其具體內容。(二)依訴訟資料可認為原判決有違
    背法令之具體事實。民事訴訟法第436條之24第2項、第436
    條之25分別定有明文。此所謂判決有違背法令，乃指判決不
    適用法規或適用不當，以判決有不適用法規或適用不當為上
    訴理由時，其上訴狀或理由書應有具體之指摘，並揭示該法
    規之條項或內容，若係成文法以外之法則，應揭示該法則之
    旨趣，倘為司法院解釋或最高法院之判例，則應揭示該判解
    之字號或其內容，如依民事訴訟法第469條所列第1款至第5
    款理由提起上訴時，其上訴狀或理由書應揭示合於該條款之
    事實，上訴理由狀如未依此項方法表明者，即難認為已對原
    判決之違背法令有具體之揭示，其上訴自難認為合法；而取
    捨證據認定事實屬於事實審法院之職權，若其認定並不違背
    法令，即不許任意指摘其認定不當，由如上訴人提起上訴，
    其訴狀所載僅就原審取捨證據任加指摘，並未具體指出原判
    決違背何等法規者，其上訴即自認為合法。最高法院71年台
    上字第314號、28年上字第1515號判例均意旨可供參照。次
    按上訴狀內未表明上訴理由者，上訴人應於提起上訴20日內
    提出理由書於原審法院，未提出者，毋庸命其補正；上訴不
    合程式或已逾期間或法律上不應淮許者，第二審法院應以裁
    定駁回之，民事訴訟法第471條第1項、第444條第1項前段有
    明文規定，且上開規定依同法第436條之32第2項，於小額事
    件之上訴程序亦準用之。
二、本件上訴人對小額事件之第一審判決提起上訴，其上訴意旨
    略以：上訴人雖曾於所舉辦之晚會前晚發布：「湯尼英日語
    2008 年度盛會畢業典禮英語話劇公演，摸彩頭獎10萬元」
    廣告，且被上訴人亦在前開晚會獲得摸彩頭獎新台幣（下同
    ）100,000元，惟上訴人並非懸賞廣告之廣告人，實際上僅
    係上述晚會的主辦單位，未提供任何獎金或獎品，於晚會前
    也將此事清楚告知所有與會者，並由實際提供獎金或獎品者
    親自或委由節目表演者，抽獎併頒發獎項予得獎者，而系爭
    獎金乃訴外人周信子提供，於周信子上台抽獎前上訴人已當
    場說明。嗣因被上訴人未帶國民身分證與摸彩規定不符，訴
    外人周信子乃將系爭獎金取回，當時周信子並未撤銷該贈與
    ，惟事後被上訴人與訴外人周信子發生口角，訴外人周信子
    因而拒絕將系爭獎金贈與被上訴人，故侵害被上訴人報酬給
    付請求權者實為訴外人周信子，而非上訴人等語。
三、經查：上訴人前揭上訴理由，無非以上訴人並非獎金之提供
    人或贈與人，實際上之贈與人為訴外人周信子，上訴人不負
    任何法律上責任云云，核均係引用原審判決時之攻擊防禦方
    法作為上訴理由，未對原審判決違背何等法規為具體之指摘
    ，不得謂已合法表明上訴理由。且本件業經原審綜合審酌上
    訴人於抽獎前於其網站上刊登之活動網頁內容及當日抽獎過
    程等情，認上訴人為本件抽獎活動之廣告人及被上訴人符合
    領獎之要件，因而為上訴人敗訴之判決，其認定並不違背法
    令，上訴理由僅就原審取捨證據、認定事實之職權行使，指
    摘為不當，惟並未具體指出原審判決有如何違背法令情事，
    亦未依民事訴訟法第436條之25之規定，表明原判決所違背
    之法令及具體內容，暨依訴訟資料可認為原判決有違背法令
    之具體事實，或有民事訴訟法第469條第1款至第5款之情形
    ，自難認對原審判決之如何違背法令已有具體之指摘，依前
    揭說明，本件上訴難認合法，應予駁回。
四、依民事訴訟法第436條之32第1項準用同法第436條之19第1項
    之規定，第二審法院為訴訟費用之裁判時，應確定其訴訟費
    用額，而本件第二審訴訟費用額確定為裁判費1,500元，應
    依前揭條文規定，為如主文第2項之諭知。
五、據上論結，本件上訴為不合法，依民事訴訟法第436條之32
    第1項、第2項、第444條第1項、第95條、第78條、第436條
    之19第1項，裁定如主文。
中    華    民    國    99    年    9    月    27     日
                  民事第一庭  審判長法  官  李悌愷
                                    法  官  周玉蘭
                                    法  官  陳文爵
上正本證明與原本無異。
不得抗告。
中    華    民    國    99    年    9    月    28     日
                                    書記官  施玉卿

司法院資訊處製作；財團法人民間司法改革基金會備份。
